臺灣高等法院花蓮分院刑事判決  
111年度上訴字第52號
上  訴  人  
即  被  告  李俊賢



指定辯護人  蔡敬文律師
上列上訴人因違反毒品危害防制條例案件，不服臺灣臺東地方法
院110年度訴字第185號中華民國111年3月30日第一審判決（起訴
案號：臺灣臺東地方檢察署110年度偵字第3309號，移送併辦案
號：同署111年度偵字第113號），提起上訴，本院判決如下：
    主  文
上訴駁回。
    事實及理由
一、本案經本院審理結果，認第一審以上訴人即被告李俊賢(下
    稱被告)犯毒品危害防制條例第4條第2項之販賣第二級毒品
    罪，共14罪，均累犯，各判處如原判決附表所示之刑及沒收
    ，並定應執行有期徒刑8年4月，認事用法並無不當，量刑亦
    稱妥適，應予維持，除原判決認被告於民國105年間因違反
    毒品危害防制條例案件，經臺灣臺中地方法院以105年度豐
    簡字第519號判處有期徒刑3月確定，於106年5月17日易科罰
    金執行完畢，於執行完畢後5年內故意再犯本案有期徒刑以
    上之各罪，均屬刑法第47條第1項規定之累犯部分(即原判決
    第2頁倒數第4行至第3頁第2行部分)，應更正為被告犯毒品
    危害防制條例、偽證等罪，經法院分別判處有期徒刑3月、4
    月、4月、5月、3月、3月確定，嗣經法院裁定應執行有期徒
    刑1年6月確定，於108年11月12日執行完畢，於執行完畢後5
    年內故意再犯本案有期徒刑以上之各罪，均屬刑法第47條第
    1項規定之累犯外，其餘並引用如附件第一審判決書記載之
    事實、證據及理由。
二、被告上訴意旨略以：
(一)被告於110年10月20日在台東縣警察局詢問時即已供稱其從1
    10年年初，每次以新台幣(下同)2萬元至2萬3千元向其國小
    國中同學陳○○拿半兩(18.75公克)的安非他命等語，則被告
    之上手陳○○是否已被查獲？如被查獲，被告尚得依毒品危害
    防制條例第17條第1項再減輕其刑。
(二)被告各罪之宣告刑在有期徒刑5年1月至5年4月之間，各罪總
    刑期合計為73年2月，各罪宣告刑最重為5年4月，各罪宣告
    刑之尾數合計為38月，相當於3年2月，如以基本刑5年為基
    準，再加上3年2月，等於8年2月，與原審所定執行刑8年4月
    相差2月，原審所定執行刑過重等語。
三、駁回上訴之理由：
(一)原審以被告犯原判決附表所示販賣第二級毒品甲基安非他命
    之犯行，事證明確，就被告所犯各罪依毒品危害防制條例第
    4條第2項販賣第二級毒品罪論處，並以行為人之責任為基礎
    ，審酌：被告明知毒品對人體健康戕害甚鉅，不得販賣、持
    有，竟無視於我國政府禁絕毒害之堅定立場，任意販賣毒品
    牟利，肇生他人施用毒品之來源，戕害國民身心健康，所為
    均應非難。復參酌其各犯行交易之對象、毒品數量與對價，
    兼衡其自述國中畢業之教育智識程度、入所前做工、月收入
    約2、3萬元、有女嬰1人在機構中、被告女友無經濟能力、
    家境拮据之家庭經濟狀況等一切情狀(原審卷第205頁)，並
    有被告女嬰照片、被告女友所寄信件、哈拿之家網路資料附
    卷可考(原審卷第111-119頁)，分別量處被告如原判決附表
    各編號主文欄所示之刑。另以本案各犯行所涉法益相同、犯
    罪手段相似、交易對象亦有所重疊，於定應執行刑時應予較
    大之折讓幅度，再綜合各犯行間之時空密接程度、整體犯罪
    非難評價、罪數所反映被告之人格特性與犯罪傾向、數罪對
    法益侵害之加重效應及刑法之內部界限，依刑法第51條第5
    款規定之限制加重原則，量定被告應執行刑為有期徒刑8年4
    月等語，已經以行為人之責任為基礎，審酌刑法第57條規定
    之量刑事項而為適法之量刑，其量刑並未逾越法定刑度，合
    於罪刑相當原則及比例原則，經核並無違誤。
(二)按毒品危害防制條例第17條第1項規定：「犯第4條至第8條
    、第10條或第11條之罪，供出毒品來源，因而查獲其他正犯
    或共犯者，減輕或免除其刑。」其立法旨意在於鼓勵被告或
    犯罪嫌疑人具體提供其毒品上游，擴大追查毒品來源，俾有
    效斷絕毒品之供給，以杜絕毒品泛濫，祇須被告願意供出毒
    品來源之上手，因而查獲其他正犯或共犯者，即可邀減輕或
    免除其刑之寬典。所謂「因而查獲」之「查獲」係屬偵查機
    關之權限，而查獲之「屬實」與否，則為法院職權認定之事
    項，應由法院做最後審查並決定其真實性。換言之，「查獲
    」與「屬實」應分別由偵查機關及事實審法院分工合作，即
    對於被告揭發或提供毒品來源之重要線索，應交由相對應之
    偵查機關負責調查核實，而法院原則上不問該被舉發案件進
    行程度如何，應根據偵查機關已蒐集之證據綜合判斷有無「
    因而查獲」之事實，不以偵查結論作為查獲屬實與否之絕對
    依據。是倘若偵查機關已說明尚未能查明被告舉發之毒品來
    源，或根本無從查證者，為避免拖延訴訟，法院自可不待偵
    辦結果即認定並無「因而查獲」(最高法院109年度台上字第
    3611、2888號判決意旨參照)。本件被告上訴意旨稱其於110
    年10月20日警詢時已供出其毒品來源為陳○○一節，經原審函
    詢臺東縣警察局、臺灣臺東地方檢察署結果，均未因被告之
    供述而查獲其他正犯或共犯，有臺東縣警察局OOO年O月OO日
    ○○○○○字第OOOOOOOOOO號函暨附件、臺灣臺東地方檢察署OOO
    年O月2O日○○○○OOO偵OOOO字第OOOOOOOOOO號函可參(原審卷
    第75-79、81頁)；另本院再函詢臺東縣警察局，該局函覆稱
    於通訊監察期間未獲得相關事證，通知陳○○到場亦無正當理
    由拒不到庭，且拘提未果，已於111年2月14日函送臺灣屏東
    地方檢察署(下稱屏東地檢)偵辦在案，未查獲本 案相關之
    正犯或共犯等語，有臺東縣警察局OOO年O月OO日○○○○○字第O
    OOOOOOOOO號函及移送書在卷可按，而移送書所載之證據即
    被告110年10月20日之警詢筆錄，經屏東地檢偵查後，於111
    年3月15日對陳○○發布通緝，迄未到案，有本院調取屏東地
    檢111年度偵字第2353號陳○○違反毒品危害防制條例案卷影
    本在卷可考，參以上開偵查卷內所附證據即被告警詢指述外
    ，未有其他事證足佐，且觀被告所述向陳○○購買毒品之時間
    、次數等節尚屬籠統，是依上開卷內事證全盤以觀，本件尚
    無認為有因被告之供述而查獲其他正犯或共犯之情事，自不
    得依毒品危害防制條例第17條第1項規定減免其刑，此部分
    上訴意旨自非可採。
(三)量刑輕重，屬為裁判之法院得依職權自由裁量之事項，苟已
    以行為人之責任為基礎，並斟酌刑法第57條各款所列情狀，
    在法定刑度內，酌量科刑，無偏執一端，致明顯失出失入情
    形，自不得任意指為違法。本件原審於量刑時已經以行為人
    之責任為基礎，審酌刑法第57條規定之各款事項而為量刑，
    參以被告前已有多次違反毒品危害防制條例犯行，有臺灣高
    等法院被告前案紀錄表在卷可按，素行不佳，猶再為本件犯
    行，其販賣第二級毒品之次數不少，危害非輕，其行為態樣
    、手段、動機均相似，犯罪時間亦甚接近，於併合處罰時其
    責任非難重複之程度較高，並考量被告所述工作、家庭狀況
    等，基於罪責相當原則及比例原則，認原審所為量刑及定執
    行刑尚屬妥適，並無濫用裁量權之情事，上訴意旨就原審適
    法裁量權之行使，徒憑己意加以指摘，所指原判決量刑過重
    云云，亦無可取。
四、綜上所述，原審判決認事用法並無違誤，量刑亦屬妥適，被
    告上訴意旨指摘原判決不當，所述各節均非有據，其上訴為
    無理由，應予駁回。
五、被告經合法傳喚，無正當理由不到庭，爰不待其陳述逕行判
    決。
據上論結，應依刑事訴訟法第373條、第368條、第371條，判決
如主文。
本案經檢察官謝慧中提起公訴，檢察官施慶堂到庭執行職務。
中　　華　　民　　國　　111 　年　　7 　　月　　26　　日
                 刑事庭審判長 法  官  張宏節
                              法  官  張健河
                              法  官  林碧玲 
以上正本證明與原本無異。
如不服本判決，應於收受送達後20日內向本院提出上訴書狀，其
未敘述上述理由者，並得於提起上訴狀後20日內向本院補提理由
書（均須按他造當事人之人數附繕本）「切勿逕送上級法院」。
因疫情而遲誤不變期間，得向法院聲請回復原狀。
中　　華　　民　　國　　111 　年　　7 　　月　　26　　日
                              書記官  徐錦純
附錄本案論罪科刑法條全文
毒品危害防制條例第4條
製造、運輸、販賣第一級毒品者，處死刑或無期徒刑；處無期徒
刑者，得併科新臺幣3000萬元以下罰金。
製造、運輸、販賣第二級毒品者，處無期徒刑或10年以上有期徒
刑，得併科新臺幣1500萬元以下罰金。
製造、運輸、販賣第三級毒品者，處7年以上有期徒刑，得併科
新臺幣1000萬元以下罰金。
製造、運輸、販賣第四級毒品者，處5年以上12年以下有期徒刑
，得併科新臺幣500萬元以下罰金。
製造、運輸、販賣專供製造或施用毒品之器具者，處1年以上7年
以下有期徒刑，得併科新臺幣150萬元以下罰金。
前5項之未遂犯罰之。